【裁判字號】    95,訴,5573
【裁判日期】    950829
【裁判案由】    給付存款等
【裁判全文】
臺灣臺北地方法院民事判決              95年度訴字第5573號
原      告  甲○○
被      告  安泰商業銀行景美分行
法定代理人  丙○○
訴訟代理人  乙○○
上列當事人間給付存款等事件，本院於九十五年八月十五日言詞
辯論終結，判決如下：
    主  文
被告應給付原告新台幣參佰萬元及自民國95年03月18日起至清償
日止，按週年利率5%計算之利息。
原告其餘之訴駁回。
訴訟費用由被告負擔四分之三，餘由原告負擔。
    事實及理由
一、程序上，原告原起訴請求給付存款100萬元（自95年3月18日
    起至清償日止，按週年利率5%計算之利息），以及損害賠償
    300萬元（未請求遲延利息），而於95年6月26日具狀聲明變
    更（繕本於95年07月04日送達被告），更正為：請求給付存
    款300萬元（自95年3月18日起至清償日止，按週年利率5%計
    算之利息）、損害賠償319931元+560000元=879931元（未請
    求遲延利息），實際上並未變更訴訟標的法律關係，僅為給
    付存款聲明之擴張、損害賠償聲明之減縮，合於民事訴訟法
    第255條第1項第3款，應為准許。
二、原告稱：
  (1)本因房屋貸款向被告抵押借款6800萬元（貸款契約，參卷p-
    48、54），後因房屋以7600萬元出售給鍾錦富，移轉登記部
    分鍾錦富指名登記於沛慶公司名下，鍾錦富匯款4000萬元（
    匯款紀錄，參見卷p121），而由沛慶公司負責人吳友謨匯款
    3600萬元（原告於被告開立之00-0000000-00帳戶，簡稱系
    爭帳戶）；後該買賣關係解約，4000萬元已經返還，而3600
    萬元也開支票給承買人，之所以會有警示帳戶的問題，是因
    為買受人內部自己的問題。
  (2)該帳戶94年08月11日經吳有模聲請為警示帳戶（參卷p-31）
    ，但警示戶所適用之對象並不及於原告為被告所明知，且警
    示戶僅停止存款人金融卡等使用功能，但仍可臨櫃提示而請
    求支付，原告據此向被告多次臨櫃提領均遭被告拒絕，有金
    管會關心函一件可知（參卷p-15），於95年04月14日第四次
    才在原告堅持下提領新台幣130萬元（參卷p-42）。
  (3)原告帳戶內餘款00000000元（參卷p-43），原告以存證信函
    （參卷p-21）通知被告於95年03月17日前往提款，仍遭拒絕
    。所以請求如更正後聲明所示。
    請求給付存款300萬元（自95年3月18日起至清償日止，按
      週年利率5%計算之利息）。
    被告拒絕原告提款，造成原告卡債上之利息、違約金之損
      失，共計72431元（詳參損害賠償附表一，卷p77以下），
      又向友人借款造成利息之損失247500元（詳參損害賠償附
      表二，卷p-88以下），合計損失319931元。
    00000000元-0000000元=00000000元，因被告拒絕原告提
      領造成原告之利息損失，00000000*0.05*135/365=56萬元
      。
  (4)被告所稱之抵銷並不合理，原告並未積欠貸款利息，況原告
    一直表明如有欠繳本息可以於帳戶內扣繳，但被告一卻稱不
    是同一個帳戶不同意扣繳，該抵押貸款之房屋已經轉手他人
    ，原告甚至表明願以領回1000萬元，其餘同意供為抵押債務
    之清償（參卷p109背面），而洽談和解，被告仍不同意。
三、被告方面：
  (1)系爭帳戶於94年08月11日經案外人吳友謨以被證二（p-31）
    之「詐騙帳戶通報警示、詐騙電話斷話申請表」，向台北市
    政府警察局中山分局報案，要求被告將旨揭帳戶列為「警示
    帳戶」。被告乃依相關規定處理該警示帳戶，僅終止「該帳
    號使用提款卡、語音轉帳、網路轉帳及其他電子支付及轉帳
    功能」，並未禁止臨櫃交易，故被告從未依據警示帳戶制度
    禁止原告以「臨櫃提領」之方式提領帳戶內之款項。並曾於
    95年01月24日以被證四（卷p-38）之存證信函第三頁第六行
    以下之說明，告知原告可前往被告處（按：安泰商業銀行景
    美分行）臨櫃領款，此外原告亦於95年02月14日自被告處臨
    櫃提領130萬元（被證五，卷p42），由此均可證原告謂被告
    禁止其臨櫃領款之敘述並非真實。
  (2)而後因被告於95年03月13日收受第三人台北富邦商業銀行股
    份有限公司聲請鈞院民事執行處所發95年執全寅字第894號
    執行命令（被證八，卷p-46），扣押原告對被告之存款債權
    。此項情形之存在，符合被告與原告間所立「貸款契約書」
    （被證九，卷p-48）第四條第一項第九款「受強制執行或假
    扣押」之規定，原告對被告所負借款債務之本息平均攤還期
    限利益乃告喪失，被告乃進一步依民法第334條第1項之規定
    ，就原告對被告之存款債權及借款債務主張抵銷。且抵銷之
    後該帳戶存款餘額成為0，原告自無存款可供領取。
    故聲明：原告之訴駁回。被告如受不利判決，願供擔保免為
    假執行。
四、本件實質之爭執，在於被告是否可以主張抵銷，而不是在「
    警示帳戶」。因為警示帳戶，僅能終止「該帳號使用提款卡
    、語音轉帳、網路轉帳及其他電子支付及轉帳功能」，並不
    能限制臨櫃交易，所以原告只要臨櫃交易，被告均不得拒絕
    ，本件確實是被告誤解警示帳戶之真意，超過給警示帳戶之
    規範，而不當限制原告臨櫃交易，才會有原證四之存證信函
    （卷p-13），就警示帳戶而言，只要是臨櫃交易，銀錢業者
    均不得拒絕，最多僅得通知警方人員到場協助製作相關提領
    紀錄，但不得影響臨櫃交易之進行；此部分之不當之限制，
    被告已經釐清而給予原告提領之機會（參見被證五，卷p-42
    ），該部分事實已不存在，所以原告主張提領相關款項，只
    要是臨櫃交易，被告都不得以因警示帳戶而拒絕。而被告實
    際上拒絕原告領款者，實係主張抵銷之故，本件兩造間實際
    上之爭執，為被告是否行使抵銷權。
五、被告所稱：於95年03月13日收受第三人台北富邦商業銀行股
    份有限公司聲請鈞院民事執行處所發95年執全寅字第894號
    執行命令（被證八，卷p-46），扣押原告對被告之存款債權
    ；此項事實，原告並未爭執。原告爭執於被告主張抵銷之貸
    款（6800萬元）有相當之抵押擔保品（設定抵押貸款），而
    且未曾積欠本息之清償，又原告也同意就係爭帳戶內之款項
    供為貸款本息之清償，被告並無主張抵銷之必要。經查，兩
    造之「貸款契約書」（被證九，卷p-48）第四條第一項第九
    款確實有「受強制執行或假扣押」致喪失期限利益之規定，
    然而該款內容是「受強制執行或假扣押，致乙方（銀行）有
    不能受償之虞者」，重點在整體觀察，必「有不能受償之虞
    」情況下，被告才可以主張抵銷，而不是一經假扣押就可以
    悍然主張抵銷，否則商業上資金之調度及中長期信用之應用
    ，將大受影響，原告已經陳明該貸款（6800萬元）有相當之
    抵押擔保品（設定抵押貸款），而且未曾積欠本息之清償，
    又原告也同意就係爭帳戶內之款項供為貸款本息之清償，被
    告並無主張抵銷之必要。被告從未舉證證明「有不能受償之
    虞」之事實，其主張之抵銷自無理由。
六、原告已經主張臨櫃交易而且以存證信函（參卷p-21）通知被
    告於95年03月17日前往提款，仍遭拒絕（理由為抵銷而非警
    示帳戶），被告之抵銷經審認為無理由，原告要求臨櫃交易
    領款自有理由。
    本件警示帳戶不得限制臨櫃交易，所以原告是可以主張提領
    帳戶內全部存款，但原告於本件訴訟中僅主張提領300萬元
    （當然也可以主張全部，只是要另外徵收訴訟費用），該部
    分卻遭被告以業經抵銷而拒絕，原告已經期前催告，有存證
    信函（參卷p-21）通知可參，翌日起被告當然要負遲延責任
    。
    至於，原告所另稱應無法提領存款，而發生卡債利息違約金
    或民間借款之利息損失者，此部分之損失其前提在於原告除
    此帳戶外，毫無資金可供調度，但原告就此部分並未舉證證
    明之，未能由被告之處臨櫃交易領款，與發生卡債利息違約
    金或民間借款之利息損失，其間是否具有相當因果關係，也
    是原告應舉證證明之事項，原告既未舉證，本院自無由為原
    告有利之認定，故此部分之主張應予駁回。
七、原告主張臨櫃交易領款為有理由，請求給付存款300萬元（
    自95年3月18日起至清償日止，按週年利率5%計算之利息）
    自應准許。其他部分，未舉證證明其因果關係，而無理由。
    本件爭點已臻明確，兩造其餘主張或攻擊防禦方法，自無一
    一審酌之必要，就此敘明。
八、訴訟費用之負擔，依民事訴訟法第79條。
中    華    民    國    95    年    8     月    29    日
                  民事第五庭    法  官  陳心弘
以上正本係照原本作成
如對本判決上訴，須於判決送達後20日內向本院提出上訴狀
中    華    民    國    95    年    8     月    29    日
                                書記官  許博為


司法院資訊處製作；財團法人民間司法改革基金會備份。
